【裁判字號】    99,家訴,48
【裁判日期】    991126
【裁判案由】    宣告夫妻分別財產制
【裁判全文】
臺灣嘉義地方法院民事判決              99年度家訴字第48號
原      告  劉敏德
被      告  詹妙華
上列當事人間請求宣告夫妻分別財產制事件，於民國99年10月28
日言詞辯論終結，本院判決如下：
    主  文
被告詹妙華與原告劉敏德之夫妻財產應改用分別財產制。
訴訟費用由被告負擔。
    事  實
甲、原告方面：
一、聲明：如主文所示。
二、陳述：
    兩造於民國84年01月22日結婚，結婚當時並未約定夫妻財產
    制。而兩造自99年02月13日因爭吵分居迄今已逾六個月以上
    ，且互提告訴。被告更以原告名義貸款未依約清償而由原告
    代償。98年06至09月間，被告又到原告任職之聯勤南靖油料
    分庫營區吵鬧，甚至翻越圍牆至原告宿舍偷走原告之存摺、
    印章，影響原告之工作。另外，被告曾經盜用原告身分證，
    將原告之手機門號轉至被告名下。又被告也要求原告以原告
    名義至渣打銀行辦理信用貸款60萬元供被告償債。於去年的
    五、六月間，被告並將原告出錢購買登記於被告名下的汽車
    ，私自向銀行辦理貸款37萬元。原告為了讓被告同意離婚，
    曾謊稱與朋友鄭宜幸育有一子，被告就對原告提出通姦告訴
    ，但因追訴權時效已過，業經檢察官為不起訴處分。又被告
    盜用原告身分證，將原告之手機門號轉至被告名下部分，業
    經檢察官起訴被告偽造文書等犯行（99偵6924號）。為此，
    原告爰依民法第1010條規定，訴請鈞院將兩造之法定財產制
    ，宣告改用分別財產制。
三、證據：提出兩造戶籍謄本、台灣嘉義地方法院檢察署刑事傳
    票暨99年度偵字第4519號檢察官不起訴處分書及99年度偵字
    第6924號檢察官起訴書等資料；並另聲請訊問證人張聿中、
    孫志文。
乙、被告方面：
壹、聲明：請求駁回原告之訴。
貳、陳述：
    原告說被告偷走他的存摺部分，目前該案還在地檢署，尚未
    結案，被告並沒有偷原告的存摺，被告否認原告所主張的事
    實。被告是有對原告提出通姦的告訴。但是，被告否認有用
    原告的名義貸款，簽名、蓋章是誰做的，誰就要負責。被告
    不知道原告到底有多少財產，但是被告不想改變現狀。被告
    對於檢察官起訴被告偽造文書等犯行（99偵6924號）無意見
    。但原告所陳報的財產資料內容並不實在，因為原告有土地
    銀行的帳戶，他並沒有據實的陳報，民間借款都是原告造假
    的，還有臺灣銀行的退休金，原告一次領了七十幾萬元，明
    顯是要脫產，而且，原告有婚外情，這之前原告一直逼被告
    離婚，被告才會去營區。又被告有在吃憂鬱症的藥，被告的
    身體也不好。
參、證據：被告未提出證據資料。
    理  由
一、按夫妻未以契約訂立夫妻財產制者，除本法另有規定外，以
    法定財產制，為其夫妻財產制，民法第1005條定有明文。又
    查，民法第1010條規定：「夫妻之一方有左列各款情形之一
    時，法院因他方之請求，得宣告改用分別財產制：一、依法
    應給付家庭生活費用而不給付時。二、夫或妻之財產不足清
    償其債務時。三、依法應得他方同意所為之財產處分，他方
    無正當理由拒絕同意時。四、有管理權之一方對於共同財產
    之管理顯有不當，經他方請求改善而不改善時。五、因不當
    減少其婚後財產，而對他方剩餘財產分配請求權有侵害之虞
    時。六、有其他重大事由時。夫妻之總財產不足清償總債務
    或夫妻難於維持共同生活，不同居已達六個月以上時，前項
    規定於夫妻均適用之。」
二、經查，本件兩造係於84年01月22日結婚，現婚姻關係存續中
    ，有兩造戶籍謄本在卷可稽。又查，原告主張兩造自99年02
    月13日因爭吵分居迄今已逾六個月以上之事實，被告於言詞
    辯論時，就此並無為爭執，且查，原告現居嘉義市東區盧厝
    里紅毛埤203 號，被告則住在嘉義縣民雄鄉興南村17鄰頭橋
    734 號3 樓，應堪認兩造因發生爭吵而難於維持共同生活，
    不同居已達六個月以上。再查，原告主張於98年06至09月間
    ，被告到原告所任職之聯勤南靖油料分庫營區吵鬧，影響原
    告之工作之事實，亦業據證人張聿中於本院審理時到庭證稱
    ：「98年09月的時候，我擔任聯勤南靖油料分庫輔導長。98
    年09月07日當天晚上大約十一點多，被告到我們門口要求見
    原告，當時原告不在，我跟被告說原告不在，但是被告堅持
    要進來，還敲打鐵門。被告爬到門的上面，我就開小門讓被
    告進來。我帶被告到原告的房間看，我有看到被告在開抽屜
    ，被告好像拿走像存摺的東西。然後，被告就離開了。我在
    單位的時候，就有發生三次的情形，被告有喝酒、喧鬧的情
    形。被告這樣的情形，對原告在單位的影響很大。因為我們
    是軍事單位。而且原告是我們的主官，原告是中校的油料分
    庫的分庫長。因為被告的行為，還被主任約談。」等語。另
    證人孫志文亦到庭證稱：「98年09月的時候，我當時是在營
    區服義務役兵役。98年09月07日當天我是站大門的衛兵。我
    看到被告帶她朋友一個男的來營區說要找原告，我有通知我
    們的主官，就是當時留守的輔導長即張聿中。在這過程中，
    被告一直要闖進來。我們有跟被告說要等主官來再說，被告
    就問我們說分庫長在不在，我說不在。被告認為我們騙他，
    她堅持要進來。因為當天很晚了，我們不讓她進來，被告就
    敲鐵門，還說如果我們不開門，被告就要找警察、報社，說
    要給原告難看。等到輔導長來處理，他就帶被告進去看原告
    到底在不在。當時我看到的時候就是我那一次站衛兵的時候
    ，當時被告是有喝酒，有帶朋友來要找原告。我有聽我學長
    說站衛兵的時候，也有發生二、三次的情形。」等語。依據
    證人張聿中、孫志文二人之上揭證詞內容，堪認原告主張於
    98年06至09月間，被告到原告任職之聯勤南靖油料分庫營區
    吵鬧，影響原告之工作，確係為真實。
三、本件兩造婚後未以契約訂立夫妻財產制，原應以法定財產制
    為其二人之夫妻財產制。惟兩造現因被告懷疑原告有婚外情
    ，被告提出原告涉犯通姦罪嫌之告訴，雖業經台灣嘉義地方
    法院檢察署檢察官以99年度偵字第4519號為不起訴處分，然
    兩造顯已互有怨隙。又查，被告於98年06至09月間，到原告
    所任職之聯勤南靖油料分庫營區吵鬧，嚴重影響原告之工作
    。被告又因懷疑原告有外遇，為得調閱原告手機門號之通聯
    紀錄，於98年12月03日，涉嫌未經原告的同意，擅自將原告
    之手機門號轉至被告的名下，因而涉犯行使偽造私文書罪嫌
    ，亦經台灣嘉義地方法院檢察署檢察官以99年度偵字第6924
    號提起公訴在案。兩造上述諸情，顯示關係緊張、不睦，又
    互提告訴，兩造顯然已有不適用法定財產制之重大事由存在
    ，而且，兩造難於維持共同生活，不同居已達六個月以上，
    揆諸前揭規定意旨，原告自得聲請法院宣告將兩造間之夫妻
    財產制，改為分別財產制。從而，原告依據民法第1010條之
    規定，請求本院將兩造原來法定夫妻財產制，宣告改用分別
    財產制，屬有理由，應予准許。
四、據上論斷，本件原告之訴為有理由，依民事訴訟法第78條，
    判決如主文。
中    華    民    國    99    年    11    月    26    日
                      家事庭法  官  呂仲玉
以上為正本係照原本作成。
如對本判決上訴，須於判決送達後20日之不變期間內，向本院提
出上訴狀。
中    華    民    國    99    年    11    月    26    日
                            書記官  李漢仁

司法院資訊處製作；財團法人民間司法改革基金會備份。
